# 전문의 수급 추계에 관한 문제제기

<!-- (2, 3번 내용을 토대로) 전문의 수급 추계에 관한 문제제기 (1~2page) -->

<!-- (2, 3번의 내용을 모두 전문과목별 작성 챕터에서 다루시게 될 경우 둘의 순서는 바꾸어도 무방할 듯 함.) -->

<!-- -국내외 선행연구 고찰 및 정책적 이슈로 인한 변화(영향)을 통해 현재 전문의 수급 현황, 적정 전문의 수 추계 과정 및 방법, 관계부처와 관련된 특이사항 등을 포괄하여 문제점으로 제시될 수 있는 다양한 내용을 도출. 국외와 비교하는 내용도 좋음. -->

<!-- -이 챕터에서는 특히나 소제목으로 범주화하여 내용을 기술하는 것이 중요할 것임. -->
<!--   -(그러나, 만약 5개 전문과목별로 문제제기 내용이 대동소이하다면, 이 부분 역시 특정 전문과목에 제한하지 말고 전체 전문과목에 대한 소결 정도로 도출하면 좋을 듯 합니다.) -->


## 근무시간의 전문과목별 불균형 

- 주중 근무시간
- 주당 근무시간
- 연간 휴무일수 

## 의료인력의 공급 측면 

- 아래와 같은 경우에 공급이 과잉 추계될 가능성이 있음.

    - 정원이 줄어들면서 전공의의 업무강도가 올라가기 때문에 해당 전문과목의 전공의 지원이 추계보다 더 감소하는 경우도 있음. 따라서 전공의 충원률 또는 지원률이 같이 고려되어야 함.
    
    - 면허를 가지고 있는 전문의 수와 실제 (해당 전문과목으로) 일하는 인력의 차이에 대한 조사가 정기적으로 필요함. 
    
    - 휴직 인력에 대한 조사가 필요함. 휴직 인력의 비율이 성별로 다를 가능성이 있음. 
    
    - 전문의의 연령별 분포가 일정하지 않는 경우 (예를 들면 신경과는 현재 30대 후반이 많고 지원은 줄어 들고 있음.), 10년뒤에는 40대 후반이 가장 많고 이에 비해 신규 의사가 별로 없는 상황이 발생할 수 있음. 이와 같은 경우, 전문의의 노화와 연계되어 응급진료를 담당할 인력은 부족하게 될 가능성이 높음.
    
## 의료인력의 수요 측면

### 65세 이상 노인 인구 수 및 비율의 증가 

- 아래 그래프에서 보이는 바와 같이 향후 30년동안 우리나라의 전체 인구는 비슷하지만, 노인 인구는 인구 수 및 비율이 급증하고 있음.

- 2015년 65세 이상 노인인구는 12.8%였으나 2025년과 2035년에는 각각 20.0%와 28.7%로 증가할 것으로 추정됨 (통계청. http://kosis.kr/visual/populationKorea/PopulationByNumber/PopulationByNumberMain.do?mb=N&menuId=M_1_4&themaId=D01) 특히, 베이비 붐이 있었던 1955-1963년에 태어난 사람들이 고령에 진입하는 2020- 2030년에는 고령인구의 비중이 8.8%p 급증할 전망임 (통계청. http://kosis.kr/visual/populationKorea/PopulationByNumber/PopulationByNumberMain.do?mb=N&menuId=M_1_4&themaId=D03 ). 

- 노령층은 청장년층에 비해 의료수요가 훨씬 더 많으므로 연령구조의 변화를 고려한 수요예측이 필요함. 

```{r echo=F,  fig.width=8, fig.height=4}
p1 <- Korea_pop %>% 
  select(Year, Total_population, Elderly_gte_65) %>%
  gather(Population, Count, Total_population:Elderly_gte_65) %>%
  mutate(Pop_per_100000 = Count / 1E5) %>%
  ggplot(aes(Year, Pop_per_100000, color = Population)) +
    geom_line(size = 1.5) +
    theme_bw() +
    theme(panel.grid.major = element_blank(),
        # panel.grid.minor = element_blank(), 
        panel.border = element_blank(),
        axis.line = element_line(size = 0.5, color = "black"),
        legend.position = "top") +  
    scale_x_continuous("Year", breaks = c(2015, 2025, 2035, 2045),
                       limits = c(2015, 2050)) +
    scale_y_continuous("Population, x100,000", limits = c(30, 550),
                      breaks = c(65, 100, 200, 300, 400, 500)) +
    scale_color_discrete("Population", breaks = c("Total_population", "Elderly_gte_65"),
                         labels = c("Total population", "Elderly population >= 65"))
```

```{r echo=F,  fig.width=8, fig.height=4}
p2 <- Korea_pop %>% 
  select(Year, Elderly_gte_65_prop) %>%
  ggplot(aes(Year, Elderly_gte_65_prop)) +
    geom_line(size = 1.5, color = "#FF9999") +
    theme_bw() +
    theme(panel.grid.major = element_blank(),
        # panel.grid.minor = element_blank(), 
        panel.border = element_blank(),
        axis.line = element_line(size = 0.5, color = "black")) +  
    scale_x_continuous("Year", breaks = c(2015, 2025, 2035, 2045),
                       limits = c(2015, 2050)) +
    scale_y_continuous("The proportion of the elderly, %", limits = c(0, 50)) 
```

```{r echo=FALSE, message=F, warning=F}
grid.arrange(p1, p2, ncol = 2)
# arrangeGrob(p1, p2, ncol = 2) %>%
#   ggsave("figures/elderly.png", ., width = 6.25 * 1.5, height = 3.86)
```
    
### 신경계 질환자의 증가

- 인구에서 노인이 차지하는 비중이 증가함에 따라 뇌졸중, 치매, 파킨슨병 등의 신경과 관련 질환이 급속도로 증가할 것으로 예상됨.  

- 뇌졸중, 치매, 파킨슨병 등 뇌질환의 질환에 대한 치료는 급격한 의료 발전을 거듭하고 있어 일반 의사가 담당하기 어려운 경우가 많으며, 신경과 전문의가 지속적으로 최신 지견을 습득하며 진료해야 함. 

- 따라서 신경과 진료에 대한 의료수요가 대폭 증가할 것이나, 의료인력의 예측에서 이러한 인구구조의 변화, 학회의 의견, 뇌질환의 진료의 특성이 고려된 적이 없음. 또한, 2017년 10월 치매국가책임제의 시행이 되었으나, 치매안심센터 등을 운영할 신경과 의사는 아직 부족한 상황임.

- 아래 그래프는 뇌졸중의 예상 증가속도를 보여줌 (신경과 의사 공급의 현재와 미래: 우리에겐 신경과 의사가 충분히 있는가? - 급성 뇌졸중 치료를 중심으로. 대한신경과학회지 2018:36(3):159-164).

```{r echo=FALSE}
data.frame(
  Year = seq(2015, 2040, by = 5),
  stroke_pred = c(170730, 210155, 253944,
                  300500, 350529, 399417)
) %>%
  mutate(stroke_pred_1000 = round(stroke_pred / 1000)) %>%
  ggplot(aes(x = Year, y = stroke_pred_1000, fill = factor(Year))) +
    geom_bar(stat = "identity") +
    scale_x_continuous(breaks = seq(2015, 2040, by = 5)) +
    scale_y_continuous("Predicted stroke (x1000)",
                       limits = c(0, 450)) +
    scale_fill_discrete(guide = F) +
    geom_text(aes(label = stroke_pred_1000), vjust = -0.5) +
    theme_bw() +
    theme(panel.grid.minor = element_blank(),
          panel.grid.major = element_blank(),
          panel.border = element_blank(),
        axis.line = element_line(size = 0.5, color = "black"))

# ggsave("figures/Prediction_stroke.png")
```

## 기타

- 기존의 연구는 연구의 기반이된 raw data와 모델의 추정 과정이 명확하게 드러나지 않아 다시 재현을 하기 어려운 단점이 있음.  앞으로 의료인력 추계 모형연구는 reproducibility가 담보될 수 있도록 raw data를 공개해야 할 것임. 

