# Survey

```{r message=FALSE, include=FALSE}
library(dplyr)
library(xtable)
library(kableExtra)
library(ggplot2)
library(tibble)
```

```{r include=FALSE}
db0 <- read.csv("data/survey/Survey_2019_Specialist.csv",
         stringsAsFactors = F)
db <- read.csv("data/survey/Survey_2019_Specialist_rm_unfaithful.csv",
         stringsAsFactors = F)
```

```{r include=FALSE}
db$DQ1_Sepcialty <- ifelse(db$DQ1_전문과_코딩변경 == 1, "NU", 
                           ifelse(db$DQ1_전문과_코딩변경 == 2, "PSY", 
                                  ifelse(db$DQ1_전문과_코딩변경 == 3, "CS", 
                                         ifelse(db$DQ1_전문과_코딩변경 == 4, "PED",
                                                ifelse(db$DQ1_전문과_코딩변경 == 5, "GS", "Multi"))))) %>% factor()

db$DQ1_1_ReperfusionTx <- ifelse(db$DQ1_1_신경과세부 == 1, "Reperfusion Tx (+)", 
                                 ifelse(db$DQ1_1_신경과세부 == 2, "Reperfusion Tx (-)", NA)) %>%
  factor()

db$A1_1_worktime_weekday <- as.numeric(db$A1_1_근무시간_평일)
db$A1_2_worktime_saturday <- as.numeric(db$A1_2_근무시간_토요일)
db$A1_2_worktime_saturday <- ifelse(db$A1_2_worktime_saturday == 999, NA,
                                    db$A1_2_worktime_saturday)
db$A1_3_worktime_sunday <- as.numeric(db$A1_3_근무시간_일요일)
db$A1_3_worktime_sunday <- ifelse(db$A1_3_worktime_sunday == 999, NA, db$A1_3_worktime_sunday)

db$A2_meanworkhourperweek <- as.numeric(db$A2_근무시간_일주평균)

```

```{r include=FALSE}
db_nu <- db %>%
  filter(DQ1_Sepcialty == "NU") # | DQ1_전문과 == "3,5" | DQ1_전문과 == "5,6")
```

## 전반적인 요약

The number of total respondent: `r nrow(db0)`

The number of reliable respondent: `r nrow(db)`

### 전공별 참여 인원 
```{r echo=FALSE, results="asis"}
db %>% select(DQ1_Sepcialty) %>% 
  rename(Specialty = DQ1_Sepcialty) %>%
  summary() %>% kable()

```

### 신경과 의사중 급성 뇌경색 치료에 참여하는 인원
```{r echo=FALSE, warning=FALSE}
ggplot(db_nu, aes(x = DQ1_1_ReperfusionTx)) + 
  theme_bw() +
  geom_bar(aes(fill = DQ1_1_ReperfusionTx)) +
  scale_x_discrete(limits = c("Reperfusion Tx (+)", "Reperfusion Tx (-)"))
```

- 신경과 의사중 `r round(sum(db_nu$DQ1_1_ReperfusionTx == "Reperfusion Tx (+)")/nrow(db_nu)*100, 2)`%가 급성 뇌경색 치료에 참여하고 있음. 

### 전공의 참여자수 
```{r echo=FALSE}
table(db$DQ3_1_전공의_연차, db$DQ1_Sepcialty)
```

- 전공의의 숫자가 적어서 전공의의 상황을 알기 어려움

## A. 근무시간 

### 과별 주중 근무시간 (평균, 최대, 최소, 표준편차)
```{r echo=FALSE, warning=FALSE, results='asis'}
db_temp <- db %>% group_by(DQ1_Sepcialty) %>%
  summarise(meanworkhour = mean(A1_1_worktime_weekday, na.rm = T) %>% round(2),
            maxworkhour = max(A1_1_worktime_weekday, na.rm = T),
            minworkhour = min(A1_1_worktime_weekday, na.rm = T),
            StandDeviation = sd(A1_1_worktime_weekday, na.rm = T) %>% round(2)) 
names(db_temp) <- c("Specialty", "Mean work hour", "Max", "Min", "Standard Deviaiton")
db_temp %>%
  kable()
```

```{r echo=FALSE, warning=FALSE}
ggplot(db, aes(x = DQ1_Sepcialty, y = A1_1_worktime_weekday)) +
  # geom_violin(trim = T) +
  geom_jitter(aes(color = DQ1_Sepcialty), alpha = 0.4) +
  geom_boxplot(alpha = 0.1) +
  coord_flip() +
  theme_bw() +
  scale_y_continuous("Weekday work hour") +
  scale_x_discrete("Specialty")
# +
  # scale_x_discrete(limits = c("PED", "GS", "PSY", "CS", "NU", "Multi"))
```

- 평균적으로 흉부외과, 일반외과, 신경과의 평균 주중 근무시간이 길다. 

```{r echo=FALSE, warning=FALSE, results='asis'}
db_temp <- db %>% filter(DQ1_Sepcialty == "NU") %>%
  group_by(DQ1_1_ReperfusionTx) %>%
  summarise(meanworkhour = mean(A1_1_worktime_weekday, na.rm = T) %>% round(2),
            maxworkhour = max(A1_1_worktime_weekday, na.rm = T),
            minworkhour = min(A1_1_worktime_weekday, na.rm = T),
            StandDeviation = sd(A1_1_worktime_weekday, na.rm = T) %>% round(2))
names(db_temp) <- c("ReperfusionTx", "Mean work hour", "Max", "Min", "Standard Deviaiton")
db_temp %>% kable()
```

```{r echo=FALSE, warning=FALSE}
db %>% filter(DQ1_Sepcialty == "NU") %>%
  ggplot(aes(x = DQ1_1_ReperfusionTx, y = A1_1_worktime_weekday)) +
  # geom_violin(trim = T) +
  geom_jitter(aes(color = DQ1_1_ReperfusionTx), alpha = 0.4) +
  geom_boxplot(alpha = 0.1) +
  coord_flip() +
  theme_bw() +
  scale_y_continuous("Weekday work hour") +
  scale_x_discrete("ReperfusionTx")
# +
  # scale_x_discrete(limits = c("PED", "GS", "PSY", "CS", "NU", "Multi"))
```

- 또한, 신경과 의사중에서도 급성기 뇌경색 치료를 담당하는 인력의 평균 근무시간을 더 길다. 

- 위의 결과를 보면 과별로도 근무시간이 차이가 나며, 같은 과 내에서도 응급질환의 진료여부에 따라 근무 부담에 차이가 난다.


```{r}
db %>% group_by(DQ1_Sepcialty) %>%
  summarise(meanworkhour = mean(A1_2_worktime_saturday, na.rm = T),
            maxworkhour = max(A1_2_worktime_saturday, na.rm = T),
            minworkhour = min(A1_2_worktime_saturday, na.rm = T))

ggplot(db, aes(x = DQ1_Sepcialty, y = A1_2_worktime_saturday)) +
  geom_boxplot(aes(fill = DQ1_Sepcialty), alpha = 0.1) + 
  geom_jitter(aes(color = DQ1_Sepcialty, alpha = 0.1)) +
  scale_x_discrete(limits = c("PED", "GS", "PSY", "CS", "NU", "Multi"))

db %>% group_by(DQ1_Sepcialty) %>%
  summarise(meanworkhour = mean(A1_3_worktime_sunday, na.rm = T),
            maxworkhour = max(A1_3_worktime_sunday, na.rm = T),
            minworkhour = min(A1_3_worktime_sunday, na.rm = T))

ggplot(db, aes(x = DQ1_Sepcialty, y = A1_3_worktime_sunday)) +
  geom_boxplot(aes(fill = DQ1_Sepcialty), alpha = 0.1) + 
  geom_jitter(aes(color = DQ1_Sepcialty, alpha = 0.1)) +
  scale_x_discrete(limits = c("PED", "GS", "PSY", "CS", "NU", "Multi"))

db %>% group_by(DQ1_Sepcialty) %>%
  summarise(meanworkhour = mean(A2_meanworkhourperweek, na.rm = T),
            maxworkhour = max(A2_meanworkhourperweek, na.rm = T),
            minworkhour = min(A2_meanworkhourperweek, na.rm = T))

ggplot(db, aes(x = DQ1_Sepcialty, y = A2_meanworkhourperweek)) +
  geom_boxplot(aes(fill = DQ1_Sepcialty), alpha = 0.1) + 
  geom_jitter(aes(color = DQ1_Sepcialty, alpha = 0.1)) +
  scale_x_discrete(limits = c("PED", "GS", "PSY", "CS", "NU", "Multi"))
```





